臺灣高雄地方法院交通事件裁定　　　　 96年度交聲字第213號
原處分機關　交通部公路總局高雄區監理所
異　議　人　乙○○
即受處分人
異　議　人　甲○○
上列異議人因違反道路交通管理處罰條例案件，對於交通部公路
總局高雄區監理所於中華民國96年3 月16日所為高監自裁字裁80
-ZEC014273號處分聲明異議，本院裁定如下：
    主  文
原處分撤銷。
乙○○汽車行駛於高速公路，不遵管制規則而未依規定使用路肩
，處罰鍰新臺幣肆仟元，並記違規點數壹點。
甲○○之異議駁回。
    理  由
一、異議意旨略以：異議人乙○○之夫即異議人甲○○確有於裁
    決書所載時間駕駛車號S7-0466 號自小客車行經裁決書所載
    地點，然該處是接近國道十號公路東向末端之右轉車道，違
    規地點前方數十公尺處即設有紅路燈號誌，與一般道路無異
    ，實令駕駛人無法分辨；又駕駛人當時駕車已接近國道十號
    公路終點，見前方路標指示有右轉車道，且車行已經過該指
    示路標一段距離，當時前方終點路口號誌為紅燈，因而視線
    遭直行停等紅燈之車輛所遮蔽，無法看見路面上之右轉分向
    線，誤以為已進入右轉車道而行駛，並不知該處為路肩；又
    國道各出口匝道處均於出口前設有300M、200M、100M之標誌
    以標示距離，路面均設有實線與虛線之分向道，且分向道之
    距離均很長，本件舉發地點之標誌與標線並未設置清楚，僅
    有短距分向實線，使駕駛人陷於錯誤，並非故意違規等語。
二、乙○○聲明異議部分：
（一）本件車號S7-0466 號自小客車於民國96年1 月28日上午10
      時18分許在國道十號公路東向33.6公里處有違規行駛高速
      公路路肩之情事，經警照相採證逕行舉發車主乙○○，乙
      ○○於期限內到案聽候裁決，嗣經交通部公路總局高雄區
      監理所依違反道路交通管理事件同一裁罰基準即處理細則
      對乙○○科處較低度之罰鍰新臺幣4,000 元等情節，有內
      政部警政署國道公路警察局96年2 月14日公警局交字第ZE
      C014 273號舉發違反道路交通管理事件通知單、交通部公
      路總局高雄區監理所96年3 月16日高監自裁字裁80-ZEC01
      4273號裁決書、交通部公路總局高雄區監理所移送書附卷
      可參。
（二）按汽車行駛於高速公路、快速公路或設站管制之道路，不
      遵使用限制、禁止、行車管制及管理事項之管制規則而有
      下列行為者，處汽車駕駛人新臺幣3,000 元以上6,000 元
      以下罰鍰：九  未依規定使用路肩；又汽車駕駛人有上開
      違規情形者，除按原條款處罰鍰外，並記違規點數1 點，
      道路交通管理處罰條例第33條第1 項第9 款、第63條第1
      項第1 款業已規定明確。復按汽車駕駛人之行為有下列情
      形之一，當場不能或不宜攔截製單舉發者，得逕行舉發：
      七  經以科學儀器取得證據資料證明其行為違規；又前項
      第7 款之科學儀器應採固定式，並定期於網站公布其設置
      地點，但汽車駕駛人之行為屬下列情形之一者，不在此限
      ：二  行駛路肩；第1 項逕行舉發，應記明車輛牌照號碼
      、車型等可資辨明之資料，以汽車所有人為被通知人製單
      舉發，道路交通管理處罰條例第7 條之2 第1 項第7 款、
      第2 項第2 款、第4 項規定綦詳。再按道路交通管理處罰
      條例條例之處罰，受舉發違反道路交通管理事件之受處罰
      人，認為受舉發之違規行為應歸責他人者，應於舉發違反
      道路交通管理事件通知單應到案日期前，檢附相關證據及
      應歸責人相關證明文件，向處罰機關告知應歸責人，處罰
      機關應即另行通知應歸責人到案依法處理，逾期未依規定
      辦理者，仍依本條例各該違反條款規定處罰，該條例第85
      條第1 項定有明文。經查：本件舉發經過情形，業經當時
      至現場拍照舉發之警員丙○○於本院調查時證述歷歷，而
      車號S7-0466 號自小客車係登記在乙○○名下，此有車籍
      查詢資料附卷可稽，並為異議人甲○○所是認。衡情高速
      公路上之車流量大，且行車速度頗快，為考量行車安全，
      應可認有不宜攔截製單舉發情形，且行駛路肩係屬法定可
      以非固定式科學儀器取證舉發之情形，則警員持相機拍照
      後，進而製作舉發違反道路交通管理事件通知單，詳載車
      牌號碼、車型等可資辨明之資料，以車主乙○○為被通知
      人而逕行舉發，揆諸前開規定，其舉發過程於法並無不合
      。在此種「車籍違規」之情形，車主如認受舉發之違規行
      為應歸責他人者，依前述規定，應於舉發違反道路交通管
      理事件通知單應到案日期前，檢附相關證據及應歸責人相
      關證明文件，向處罰機關告知應歸責人，亦即將「車籍違
      規」變更為「駕籍違規」。然本件經警製單舉發後，迄原
      處分機關裁決之前，僅有甲○○以其名義於96年3 月4 日
      提出陳述書1 份，此經甲○○於本院調查時陳明在卷，乙
      ○○既未於期間內依上開規定為相關舉措而將「車籍違規
      」變更為「駕籍違規」，則縱使實際駕駛人為甲○○而非
      乙○○，原處分機關以乙○○為受處分人而製作裁決書，
      於法仍無不合。
（三）再就異議意旨所稱違規路段之設置狀況使駕駛人不知所行
      駛之路面為路肩一節，觀諸卷附現場相片，該路段雖未劃
      設異議意旨所稱之虛線分向道以及300M、200M、100M之標
      誌，且前方不遠處即有紅綠燈號誌（證人丙○○證稱紅綠
      燈處為高速公路之終點），路邊並架設有異議意旨所稱里
      港工業區往右之指示標誌。然而，該路段劃分路肩之白色
      實線從遠處高速公路上一直延伸過來並無中斷，路邊柵欄
      亦從遠處高速公路上一直延伸過來並無中斷，且該車從一
      般車道跨越至路肩行駛時，左側即為白色實線，右側即為
      柵欄，其間並無任何阻隔遮蔽，駕駛人應能明確看到，則
      沿該行向駕車而來之駕駛人，從周遭環境應可認知到仍然
      是行駛在高速公路上，並未駛離高速公路而來到一般道路
      上。此外，違規處雖已接近前方分岔路口，然該路肩之地
      面上卻仍無劃設任何直走或右轉之指示箭頭，此與一般車
      道之設計亦迥然不同，益見駕駛人應能認知到該處並非一
      般車道而係路肩甚明。從而，異議人所持異議理由尚非可
      採。原處分機關處以低度金額之罰鍰新臺幣4,000 元，固
      非無見，然原處分機關未依前開道路交通管理處罰條例第
      63條第1 項第1 款規定記違規點數（此屬強制規定），於
      法尚有未合，異議人之異議雖無理由，惟原處分既有上開
      瑕疵，仍屬無可維持，自應由本院將原處分撤銷，另行裁
      處如主文所示之罰鍰，並記違規點數，以資適法。
三、甲○○聲明異議部分：
    按受處分人不服道路交通管理處罰條例第8 條主管機關所為
    之處罰，得於接到裁決書之翌日起20日內，向管轄地方法院
    聲明異議，該條例第87條第1 項已有明定，亦即，聲明異議
    之主體，應以受處分人為限。經查，本件交通部公路總局高
    雄區監理所裁決書之受處分人已載明為乙○○，甲○○應無
    聲明異議之權利，則其聲明異議為不適法，且屬無可補正，
    此部分應予駁回。
據上論斷，應依道路交通案件處理辦法第18條、第20條前段，裁
定如主文。
中      華      民      國   96   年   11   月   30   日
                              交通法庭  法  官  譚德周
以上正本證明與原本無異。
如不服本裁定，應於收受送達後5 日內向本院提出抗告狀。
中　　華　　民　　國　　96　　年　　11　　月　　30　　日
　　　　　　　　　　　　　　　　　　　　書記官  林雅婷
